【裁判字號】    88,再,22
【裁判日期】    900326
【裁判案由】    拆屋還地
【裁判全文】
臺灣臺中地方法院民事判決  八十八年度再字第二二號
    再審原告    乙○○
    再審被告    甲○○
右當事人間請求拆屋還地事件，再審原告對本院八十八年六月十一日八十四年度簡上字第二
八八號確定判決提起再審之訴，本院判決如左：
    主  文
再審之訴駁回。
再審訴訟費用由再審原告負擔。
    理    由
一、本件再審原告主張：系爭豐原市○○段一四之二、一四之三號土地以現場水溝作田埂作
    界址，水溝百年來就存在，並非再審原告所開掘，系爭一四之二、之三與同段之五、之
    六交界處地藉圖和現場均呈一直線，而省測量局測量之結果卻非一直線，且未以三角點
    為施測基點，顯有錯誤；又同段一四之二號和水五九０號經界線在原地籍圖原本並無明
    顯打「×」之記號，惟再審原告歷次申請之地籍圖上卻有「×」記號，豐原地政事務所
    迄今無法交待該記號來由，豈能為不利再審原告之認定；另同段一四之七、一四之九號
    土地經界訴訟結果與本件有關，在結果未明前難為不利再審原告之認定；證人唐壬癸、
    呂景祥為鄰地所有權人，可證明系爭土地之原狀為何；綜上所陳，原確定判決確有違背
    法令，再者，再審被告依民法第七百六十七條請求交還土地，與民法第一百八十四條之
    侵權行為回復原狀不同，原審遽認再審原告有回復原狀之義務，並填平水溝，顯有逸出
    訴訟標的而為裁判之適用法規錯誤，爰依民事訴訟法第四百九十六條第一項第一款提起
    本件再審之訴。
二、按民事訴訟法第四百九十六條第一項第一款所謂適用法規顯有錯誤，係指就事實審所確
    定之事實適用法規顯有錯誤而言，不包括認定事實錯誤之情形在內。至事實審取捨證據
    、認定事實容有不當，當事人僅得據為上訴理由，尚難以此指為合於前述「適用法規顯
    有錯誤」之再審原因（最高法院七十二年度台再字第一二五號、七十三年度台再字第一
    Ｏ七號裁判可參）。查再審原告主張省測量局測量違誤，豐原地政事務所之地籍圖有打
    ×記號顯有疑義，證人唐壬癸、呂景祥可證明系爭土地應以原有水溝為界等情，均已於
    前訴訟程序第二審法院提出主張，前第二審法院就此一一為調查認定，並於判決理由內
    載明不予採信之理由，再審原告對於原審法院依職權所為取捨證據認定事實縱有不服，
    或認定不當，依上開說明，並無適用法規顯有錯誤之再審原因。
三、又按所謂適用法規顯有錯誤，應以確定判決違背法規或現存判例、解釋者為限，且不包
    括漏未斟酌證據認定事實錯誤之情形在內（最高法院七十七年度台再字第四四號、八四
    號裁判可參）。再審原告主張同段一四之七、一四之九號土地經界訴訟與本案有關，在
    該案測量結果未明，原審判決為不利再審原告之認定，係違背法令云云。惟原確定判決
    未參考另案經界訴訟之結果先為判決，亦僅與斟酌證據認定事實有關，與適用法規並無
    關係，況再審原告雖主張原確定判決違背法令，然未指明原確定判決有何違背法規或現
    存判例、解釋，依前揭說明，尚難認原確定判決適用法規顯有錯誤。
四、再按被上訴人在系爭海坦地上建築圍基，及鹽田模形各工事，及堆置石塊等物，既妨害
    上訴人對於該海坦之所有權，無論各該工事是否呈准建築，並已否完成，按照民法第七
    百六十七條上訴人請求被上訴人將其建築之圍基及鹽田模形除去，並將石頭等物搬遷回
    復原狀，即不能謂無理由。第一審依其聲明而為判決，於法本無不合（最高法院三十三
    年度上字第一０一五號裁判參照）。此由民法第七百六十七條規定：「所有人對於無權
    占有或侵奪其所有物者，得請返還之。對於妨害其所有權者，得請求除去之，有妨害之
    虞者，得請求防止之。」亦見該條賦予所有權人之請求權除所有物返還請權，尚包括所
    有權妨害除去請求權及所有權妨害預防請求權。再審被告為土地所有權人，主張再審原
    告妨害其所有權，依民法七百六十七條規定，請求法院判命除去妨害，回復土地原狀，
    於法並無不合，原審法院認再審被告之訴為有理由，本於再審被告之聲明，判命再審原
    告回復原狀，即無超出訴訟標的法律關係為判決，再審原告主張原確定判決適用法規錯
    誤，亦無理由。
五、綜上所述，原確定判決並無違背法令，或適用法規錯誤之情形，即無民事訴訟法第四百
    九十六條第一項第一款之再審理由，再審原告提起本件再審之訴，顯無理由，爰不經言
    詞辯論，逕予駁回本件再審之訴。
六、據上論結，依民事訴訟法第五百零二條第二項、第五百零五條、第七十八條，判決如主
    文。
中        華        民        國   九十     年      三       月    二十六     日
                            臺灣臺中地方法院民事第一庭
~B審判長法官  王重吉
~B法      官  巫淑芳
~B法      官  吳蕙玟
右為正本係照原本作成
不得上訴。
中        華        民        國   九十     年      三       月    二十六     日
~B法院書記官


司法院資訊處製作；財團法人民間司法改革基金會備份。
